【裁判字號】    92,交訴,46
【裁判日期】    920909
【裁判案由】    過失致死
【裁判全文】
臺灣宜蘭地方法院刑事判決                          九十二年度交訴字第四六號
    公  訴  人  臺灣宜蘭地方法院檢察署檢察官
    被      告  甲○○
右列被告因過失致死案件，經檢察官提起公訴（九十二年度偵字第一七三五號），本
院判決如左：
    主  文
甲○○從事業務之人，因業務上之過失致人於死，處有期徒刑陸月，如易科罰金，以
參佰元折算壹日。
    事  實
一、甲○○係「鴻來企業股份有限公司」（以下簡稱「鴻來公司」）之司機，平日以
    駕駛大貨車載運貨物為業，為從事駕駛業務之人。其於民國九十二年五月六日上
    午九時十分許，駕駛鴻來公司所有車號七Ｆ─六三０號自用大貨車，沿宜蘭縣冬
    山鄉○○○路由西往東方向行駛，途經八仙一路與富英一路無號誌交岔路口，本
    應注意在未劃設車道線或行車分向線之道路，郊外時速不得超過四十公里，且行
    經無號誌之交岔路口時，應減速慢行，作隨時停車之準備，而依當時情形，天候
    晴，日間自然光線，柏油路面乾燥無缺陷，視距良好無障礙物，並無不能注意之
    情事，竟疏未注意減速慢行，反以逾四十公里之時速超速行駛，適有李金秘騎乘
    車號ＧＲＱ—八六六號重型機車，沿富英一路由北往南方向行駛，途經上開無號
    誌交岔路口，原應注意車輛行至無號誌交岔路口時，如同為直行車或轉彎車者，
    左方車應暫停讓右方車先行，而依當時情形，亦無不能注意之情事，竟亦疏未注
    意停讓右方甲○○所駕駛之大貨車先行，致甲○○所駕駛之大貨車左前車輪與李
    金秘所騎乘之機車前輪在上開岔路口發生碰撞，李金秘因而受有顱內出血併氣血
    胸送醫不治死亡。甲○○於肇事後未被發覺前，向前來處理之宜蘭縣警察局羅東
    分局警備隊員警余廷龍坦承肇事，並表示願意接受裁判。
二、案經臺灣宜蘭地方法院檢察署檢察官相驗後自動檢舉偵查起訴。
    理  由
一、右揭事實，業據被告甲○○於本院審理中供承不諱，並經被害人李金秘之弟李金
    柏、其祖父乙○○○於警詢及本院調查中指訴綦詳，且有道路交通事故現場圖、
    道路交通事故調查報告表（一）、（二）各一件與現場照片十八張附卷可稽。被
    告於發覺被害人李金秘來車後即踩煞車，於現場留下長約十公尺之煞車痕，有前
    揭道路交通事故現場圖可稽，再參以事發地點為郊外乾燥瀝青柏油路，並依據交
    通部函令之「一般公路汽車煞車距離、行車速度對照表」換算後，可知被告當時
    時速應已逾四十公里。被告雖於本院調查中曾稱道路左方有鐵皮屋影響視線，無
    法發現被害人云云，然由現場照片觀之，該無號誌岔路口附近均為農田，視野良
    好，該處並立有一反射鏡可供判斷來車，縱該交岔路附近有一低矮平房，然距路
    口尚有一段距離，且依被告車輛駕駛座之高度，應不致被阻擋，而有發現被害人
    機車行近之可能性。又被害人李金秘因本件事故致頭部、胸部、四肢挫傷併骨折
    及顱內出血併血氣胸死亡等情，經臺灣宜蘭地方法院檢察署檢察官督同法醫師相
    驗屬實，製有相驗屍體證明書、驗斷書、照片八張及勘驗筆錄等存卷可參。
二、按汽車行車速度，依標誌或標線之規定，無標誌或標線者，在未劃設車道線或行
    車分向線之道路，市區時速不得超過三十公里，郊外時速不得超過四十公里，且
    行經無號誌之交岔路口時，應減速慢行，作隨時停車之準備；另車輛行至無號誌
    ，支線道車應停讓幹線道車先行，未劃分幹、支線或同為幹線道或支線道者，如
    同為直行車或轉彎車者，左方車應暫停讓右方車先行，道路交通安全規則第九十
    三條第一項第一款、第三款及同規則第一百零二條第一項第二款分別定有明文。
    被告駕駛自用大貨車行經郊外未劃設車道線或行車分向線之無號誌交岔路口時，
    本應注意前揭規定，而依當時天候晴，日間自然光線，柏油路面乾燥無缺陷，視
    距良好無障礙物，並無不能注意之情事，竟疏未注意減速慢行，反以逾四十公里
    之時速超速行駛，致與被害人李金秘騎乘之機車發生碰撞，其有過失至明。雖被
    害人行經前揭路段時，疏未注意左方車應停讓右方車先行，而逕予直行，致生本
    件事故，亦與有過失，然不得以此即卸免被告之責。另本件經送臺灣省基宜區車
    輛行車事故鑑定委員會鑑定時，列席之證人即處理員警亦陳明事故發生處係未劃
    設車道線或行車分向線之無號誌交岔路口，且為郊外道路，速限應為四十公里，
    並當場更正道路交通事故調查報告表（一）所載之速限六十公里為四十公里，足
    見該處速限應為四十公里，而該會鑑定意見認「一、李金秘駕駛中機車行經狹路
    無號誌交岔路口，屬左方車未停讓右方陳車先行，致與陳車撞及，為肇事主因，
    二、甲○○駕駛自用大貨車行經無號誌交岔路口，未減速反超速致與禮車撞擊，
    為肇事次因」，此有該會九十二年六月二十五日基宜鑑字第九二０三四八號函所
    附之鑑定意見書一件在卷可參，亦同本院之見解。又被害人李金秘死亡之結果，
    與被告過失之駕駛行為間，確有相當因果關係。是本件被告犯行明確，應依法論
    科。
二、查被告甲○○係鴻來公司之司機，平時駕駛自用大貨車載運貨物為業，為從事駕
    駛業務之人，而其當日所駕駛之車號七Ｆ─六三０號大貨車，為鴻來公司所有，
    有行車執照影本一紙在卷可憑，是核其所為，係犯刑法第二百七十六條第二項之
    業務過失致人於死罪。被告於肇事後犯罪未被有偵查犯罪權限之機關發覺前，向
    前來處理之宜蘭縣警察局羅東分局警備隊員警余廷龍自承肇事，此有自首狀況調
    查表一紙在卷可參，核與自首要件相符，應依刑法第六十二條前段之規定減輕其
    刑。爰審酌被告係以從事駕駛業務之人，對於道路駕駛及用路人之安全，應有較
    高之注意義務，及其與被害人之過失程度、本件車禍造成之損害，至今尚未與被
    害人家屬達成和解，與犯罪後之態度等一切情狀，量處如主文所示之刑，並諭知
    易科罰金之折算標準，以資懲儆。
據上論斷，應依刑事訴訟法第二百九十九條第一項前段、刑法第二百七十六條第二項
、第四十一條第一項、第六十二條前段、罰金罰鍰提高標準條例第一條前段、第二條
，判決如主文。
本案經檢察官魏廷勳到庭執行職務。
中        華        民       國       九十二      年      九     月 九  日
                                  臺灣宜蘭地方法院交通法庭
                                      審判長法  官    黃  永  勝
                                            法  官    鄭  貽  馨
                                            法  官    郭  顏  毓
右正本證明與原本無異。
如不服本判決，應於判決送達後十日內，向本院提出上訴狀。（應附繕本）
                                             書記官   莊  淑  茹
中     華    民     國          九十二      年        九         月 十  日
附錄本案論罪科刑法條：
刑法第二百七十六條
 (過失致死罪)
因過失致人於死者，處二年以下有期徒刑、拘役或二千元以下罰金。
從事業務之人，因業務上之過失犯前項之罪者，處五年以下有期徒刑或拘役，得併科
三千元以下罰金。


司法院資訊處製作；財團法人民間司法改革基金會備份。
